【裁判字號】    92,易,49
【裁判日期】    920602
【裁判案由】    竊盜等
【裁判全文】
臺灣花蓮地方法院刑事判決                            九十二年度易字第四九號
    公  訴  人  臺灣花蓮地方法院檢察署檢察官
    被      告  乙○○
右列被告因偽造文書等案件，經檢察官提起公訴（九十二年度偵緝字第三五號），本
院判決如左：
    主  文
乙○○竊盜，處有期徒刑伍月，如易科罰金，以佰元折算壹日；又行使偽造私文書
，足以生損害於公眾及他人，處有期徒刑陸月，如易科罰金，以佰元折算壹日，花
蓮縣警察局花蓮分局自強派出所九十年十一月二十四日下午三時三十分警詢筆錄上被
詢問人欄偽造之「劉德彬」署名、指印各壹枚及逕行逮捕通知書上偽造之「劉德彬」
署名、指印各壹枚，以及扣案經變造普通小型車汽車駕駛執照及國民身分證上貼用之
「乙○○」照片各壹幀，均沒收；應執行有期徒刑拾月，如易科罰金，以佰元折算
壹日，花蓮縣警察局花蓮分局自強派出所九十年十一月二十四日下午三時三十分警詢
筆錄上被詢問人欄偽造之「劉德彬」署名、指印各壹枚及逕行逮捕通知書上偽造之「
劉德彬」署名、指印各壹枚，以及扣案經變造普通小型車汽車駕駛執照及國民身分證
上貼用之「乙○○」照片各壹幀，均沒收。
    事  實
一、乙○○曾有過失傷害、賭博、多次竊盜、妨害兵役、偽造文書、違反麻醉藥品管
    理條例、槍砲彈藥刀械管制條例等多項犯罪前科（不構成累犯），詎猶不知悔改
    ，復意圖為自己不法之所有，於民國九十年十一月二十三日夜間某時，在花蓮縣
    瑞穗鄉秀姑巒溪東管處遊客中心南方約一公里處，竊取姓名不詳之人所種植之苦
    瓜約四十公斤，得手後於翌（二十四）日將所竊得苦瓜運至花蓮縣吉安鄉○○路
    果菜市場其所有之攤位販賣，而於同日下午三時三十分許經警據報前往前揭市場
    查獲，當場扣得尚未出售之苦瓜約四十公斤。
二、乙○○於九十年間，因另犯槍砲彈藥刀械管制條例案件，經台灣花蓮地方法院檢
    察署檢察官發布通緝，嗣於九十年九月初某日，在花蓮縣玉里鎮某麵攤拾獲劉德
    彬所遺失之國民身分證及普通小型車汽車駕駛執照各一枚，竟為逃避前揭通緝，
    意圖為自己不法之所有，予以侵占入己，並於同年十月中旬某日，在其位於花蓮
    縣玉里鎮三民里三軒六十號住處內，以換貼自己照片之方式，均加以變造，事畢
    則隨身攜行備用，足生損害於交通監理機關有關駕照核發管理、戶政機關有關身
    分管理及警政機關身分查核、刑案偵辦等作業之正確性暨「劉德彬」本人。迨九
    十年十一月二十四日下午三時三十分許，乙○○因前揭竊盜案件，在吉安鄉上址
    果菜市場為警查獲，詎此際，乙○○猶冒名「劉德彬」且向警方出示前開變造之
    國民身分證及普通小型車汽車駕駛執照以供查驗身分，繼於警察機關將其帶回偵
    查後，進而並冒用劉德彬之名義應訊，於當（二十四）日下午三時三十分許，在
    花蓮縣警察局花蓮分局自強派出所內，先後於員警所製作之警詢筆錄上被詢問人
    欄及逕行逮捕通知書上偽造「劉德彬」之署名及按捺指紋偽造「劉德彬」指印各
    一枚（共計署名二枚、指印二枚），並將逕行逮捕通知書交付警員，表示已收到
    該逕行逮捕通知書，而就該私文書內容有所主張並為行使，足以生損害於該警察
    機關所製作文書之正確性及劉德彬，嗣經警察覺有異，當場識破，並扣得上揭變
    造之國民身分證及普通小型車汽車駕駛執照各一枚。
三、案經花蓮縣警察局花蓮分局報請台灣花蓮地方檢察署檢察官偵查起訴。
    理  由
一、右揭事實，業據被告乙○○於警詢時及偵審中迭次供承不諱，並有贓證物品認領
    保管收據一紙、被告於九十年十一月二十四日下午三時三十分許，在花蓮縣警察
    局花蓮分局自強派出所所制作之警詢筆錄、逕行逮捕通知書各一份附卷及變造之
    劉德彬國民身分證、普通小型車汽車駕駛執照各一枚扣案可資佐證，又被告行使
    變造國民身分證暨駕駛執照冒名供警查驗身分，並於警詢時假冒他人名義偽造署
    押及按捺指印，並在逕行逮捕通知書上偽造「劉德彬」署名及指印各一枚後，將
    之交付警員，表示已收到該通知書，並對該文書之內容有所主張，顯已足生損害
    於交通監理機關有關駕照核發管理、戶政機關有關身分管理及警政機關身分查核
    、刑案偵辦與製作文書等作業之正確性暨「劉德彬」本人。綜上所述，被告犯行
    洵堪認定，應予依法論科。
二、核被告所為，係犯刑法第三百二十條第一項之普通竊盜罪、同法第三百三十七條
    侵占遺失物罪、同法第二百十六條、第二百十二條之行使變造特種文書罪、同法
    第二百十七條第一項之偽造署押罪（警詢筆錄部分）、同法第二百十六條、第二
    百十條之行使偽造私文書罪（逕行逮捕通知書部分）。公訴人雖認被告在逕行逮
    捕通知書上偽造署押、指印之行為，亦應論以刑法第二百十七條第一項偽造署押
    罪處斷，惟被告此部分偽造「劉德彬」署名及指印行為，已就該「逕行逮捕通知
    書」內容有所主張並為行使，自應成立刑法第二百十六條、第二百十條之行使偽
    造私文書罪，公訴意旨此部分見解尚有未洽，惟起訴事實相同，爰依法變更此部
    分起訴法條，附此敘明。被告在逕行逮捕通知書上偽造「劉德彬」署名及指印，
    為其偽造私文書之部分行為，不另論罪；而其變造特種文書、偽造私文書後，復
    持以行使，變造、偽造之低度行為應各為行使之高度行為吸收，亦均不另論罪。
    又被告所犯刑法第三百三十七條侵占遺失物罪、同法第二百十六條、第二百十二
    條之行使變造特種文書罪、同法第二百十七條第一項之偽造署押罪及同法第二百
    十六條、第二百十條行使偽造私文書罪四罪間，有方法與結果之牽連關係，應依
    牽連犯規定，從一重論以行使偽造私文書罪處斷。再者，其所犯行使偽造私文書
    罪、普通竊盜罪，犯意各別，行為互殊，應予分論併罰。爰審酌被告素行良窳、
    犯罪動機、目的、手段、所生之危害，及犯罪後之態度等一切情狀，量處如主文
    所示之刑，並諭知易科罰金之折算標準及定其應執行之刑。
三、查指印同為代表該被冒用者之姓名，作用及效力與署押無異，應屬署押之一種，
    被告在花蓮縣警察局花蓮分局自強派出所九十年十一月二十四日下午三時三十分
    警詢筆錄上被詢問人欄偽造之「劉德彬」署押、指印各一枚及逕行逮捕通知書上
    偽造之「劉德彬」署押、指印各一枚，爰依刑法第二百十九條之規定不問屬於犯
    人與否，均併予宣告沒收之。再者，經變造之「劉德彬」國民身分證及普通小型
    車汽車駕駛執照上貼用之「乙○○」照片各一幀，係屬被告所有並為供其犯罪所
    用之物，爰依刑法第三十八條第一項第二款規定，於對被告所犯從一重處斷之行
    使偽造私文書罪諭知之主刑項下宣告沒收。
據上論斷，應依刑事訴訟法第二百九十九條第一項前段、第三百條，刑法第三百二十
條第一項、第二百十七條第一項、第三百三十七條、第二百十六條、第二百十條、第
二百十二條、第五十五條、第四十一條第一項前段、第五十一條第五款、第三十八條
第一項第二款、第二百十九條，罰金罰鍰提高標準條例第一條前段、第二條，判決如
主文。
本案經檢察官甲○○到庭執行職務。
中      華      民      國    九十二    年      六      月      二      日
        台灣花蓮地方法院刑事庭
                                        法  官  陳  世  博
右正本證明與原本無異。
如對本判決不服，應於送達後十日內，向本院提出上訴狀。（應抄附繕本）告訴人或
被害人如對於本判決不服者，應具備理由請求檢察官上訴，其上訴期間之計算係以檢
察官收受判決正本之日期為準。
                                        法院書記官
中      華      民      國    九十二    年              月              日


司法院資訊處製作；財團法人民間司法改革基金會備份。
